臺灣臺中地方法院刑事判決　　　　　　　　　　　　　九十年度訴字第二四三四號
　　公　訴　人　臺灣台中地方法院檢察署檢察官
　　被　　　告　丙○○
右列被告因頂替案件，經檢察官提起公訴（九十年度偵字第一四七四０號），本院判
決如左：
    主  文
丙○○意圖使犯人隱避而頂替，累犯，處有期徒刑月，如易科罰金，以佰元折算
壹日。
    事  實
一、丙○○素行不良，有贓物多次、竊盜多次、違反麻醉藥品管理條例多次及肅清煙
    毒條例案件等前科，最近一次係於民國（下同）八十五年間因竊盜等案件，經臺
    灣高雄地方法院判處應執行有期徒刑八月確定，經與另案違反麻醉藥品管理條例
    經最高法院判處有期徒刑三月確定及另案肅清煙毒條例等案件之撤銷假釋之所餘
    刑期一年三月二月二十一日合併執行之刑期一年五月二十一日接續執行，於八十
    八年六月八日假釋期滿執行完畢（起訴書所載八十八年七月十二日執行完畢顯係
    誤載），仍不知悔改。緣乙○○（業經本院判處拘役三十日，如易科罰金，以三
    佰元折算一日）之父甲○○（業經本院判處有期徒刑五月，如易科罰金，以三佰
    元折算一日）於八十八年十一月二十四日十四時許，向余泰裕（經檢察官為不起
    訴處分）借用車牌號碼Ｄ七─九九三九號自用小客車後，駕駛該自小客車前往臺
    中縣大甲鎮○○路四一七號國協冷凍食品行，向該行負責人蔡正勳（業經本院另
    案判處有期徒刑四月，緩刑二年）表示改裝電錶可以節省電費三分之一以上，並
    稱日後減省電費有效果後，再談報酬云云，蔡正勳為圖以減低電費以減低營業成
    本，遂與甲○○基於共同意圖為自己不法所有之犯意聯絡，由甲○○（起訴書誤
    載為丙○○）著手將臺灣電力公司（下稱臺電公司）職務上裝設在上址國協冷凍
    食品行之第00000000號電錶上之封印鎖兩只撬開致其損壞，該封印鎖係
    臺電公司委託蔡正勳保管用以証明臺電公司所加封而具文書性質，其號碼分別為
    Ｚ000000000號及Ｚ000000000號（起訴書誤載為Ｄ0000
    0000號），且甲○○並改裝電錶內計量器之齒輪（起訴書誤載為計量器及齒
    輪，因齒輪屬計量器之一部分），致電錶圓盤轉速變慢，以此方法改變計電器之
    構造，因而使其計度失效不準，擬達竊取電能使用之目的。嗣於同日下午十四時
    三十分許，甲○○更換上開電錶內計量器之齒輪後，尚未組裝完成，且尚未蓋上
    電錶之玻璃外罩之際，適臺電公司大甲服務所配電服務員梁進南經過上址而發現
    查獲，且詢以：你非臺電公司人員，何以拆組電錶？並隨即連繫臺電公司中區營
    業處稽查股人員趕往現場及報警處理。甲○○聞後立即收拾工具駕駛Ｄ七─九九
    三九號自用小客車逃逸，致未能組裝完成前揭電錶而竊電得逞，而蔡正勳則為警
    當場查獲，並扣得上開已被改裝之電錶一組（含破壞之封印鎖二只）。甲○○因
    上述自用小客車之車牌號碼為梁進南記下報警，為警循線追查至車主余泰裕處以
    追查駕駛該小客車前往改裝竊電之人，正為涉案而煩惱，乙○○為避免其父行跡
    敗露，竟於八十八年十一月二十八日某時，向其員工丙○○表示願意支付新臺幣
    （下同）五十萬元為代價，教唆丙○○頂替甲○○之上述犯行，丙○○為牟此不
    法利益，允為頂替，意圖隱避甲○○即係駕駛前開小客車為前揭改裝電錶犯行之
    人，而於八十八年十一月二十九日晚間二十二時許，至臺中縣警察局大甲分局大
    甲派出所製作警訊筆錄，坦承有向余泰裕借用上述自用小客車，而頂替甲○○為
    駕駛該小客車至國協冷凍食品行改裝電錶犯行之行為人，並比手勢暗示蔡正勳指
    認是其改裝電錶，嗣因乙○○未依約給付五十萬元頂替之代價，丙○○遂於本院
    審理八十九年度訴字第二五二二號違反電業法案件時，供出上情。
二、案經臺灣臺中地方法院檢察署檢察官偵查起訴。
    理  由
一、訊據被告丙○○對於右揭時地之頂替犯行坦承不諱，其供稱：本案（指被告甲○○之竊電未遂案件）案發後，乙○○即要伊出來幫他爸爸甲○○扛罪，並談妥將
    給付我報酬五十萬元，嗣乙○○並陪同至大甲派出所作筆錄，但因後來乙○○並
    未依原本之承諾付款，故我不願再幫甲○○扛罪等語（本院八十九年度訴字第二
    五二二號八十九年十一月九日、九十年四月三日本院訊問、本案九十一年四月八
    日本院訊問），且查，本件至國協冷凍食品行改裝電錶之人確係甲○○，而非被
    告丙○○等情，亦據同案被告甲○○於本院亦坦承：案發當天係伊駕駛向余泰裕
    借用之車子至國協冷凍食品行，電錶係伊改裝的等情明確，核與證人余泰裕結證
    稱其係將車號Ｄ七─九九三九號自用小客車借與甲○○使用等語相符（本院八十
    九年度訴字第二五二二號九十年四月三日本院訊問），復經證人即臺電公司人員
    梁進南及劉昌仁證述明確，再參以證人即大甲派出所警員石文正亦結證稱：八十
    八年十一月二十九日作筆錄時，原聯絡余泰裕到案說明，但被告丙○○卻突然到
    案，當時乙○○並一直陪同被告丙○○在場作筆錄等語（本院八十九年度訴字第
    二五二二號九十年五月十五日本院訊問），且證人即當初開車搭載乙○○及被告
    丙○○至大甲派出所制作筆錄之石印華亦證陳：當天伊確實載乙○○及丙○○至
    大甲派出所接受調查詢問，乙○○並稱他跟著，他比較放心等語，而證人蔡正勳
    亦證述：當初被告丙○○曾一直作勢比他自己，意思係要伊指認他即為改裝本案
    電錶之人等情綦詳，是以上開證詞彼此參觀互證，足徵臺電公司上開電錶確由甲○○改裝，被告丙○○僅係貪圖不法報酬，始受乙○○教唆而決意出面頂替甲○○受刑事追訴，圖使甲○○逃避本件刑罰；此外，復有被告丙○○至大甲派出所
    自承有於八十八年十一月二十四日或二十五日向余泰裕借用小客車之警訊筆錄可
    佐（附於臺灣臺中地方法院檢察署八十九年度偵字第三八一六號卷第三五頁），
    足証被告丙○○自白與事實相符，是被告丙○○右揭頂替犯行堪予認定。
二、核被告丙○○所為，係犯刑法第一百六十四條第二項之頂替罪，應依同條第一項
    處斷。又查，被告丙○○素行不良，有贓物多次、竊盜多次、違反麻醉藥品管理
    條例多次及肅清煙毒條例案件等前科，最近一次係於八十五年間因竊盜等案件，
    經臺灣高雄地方法院判處應執行有期徒刑八月確定，經與另案違反麻醉藥品管理
    條例經最高法院判處有期徒刑三月確定及另案肅清煙毒條例等案件之撤銷假釋之
    所餘刑期一年三月二月二十一日合併執行之刑期一年五月二十一日接續執行，於
    八十八年六月八日假釋期滿執行完畢（起訴書所載八十八年七月十二日執行完畢
    顯係誤載），有臺灣臺中地方法院檢察署刑案資料查註紀錄表及臺灣高等法院告
    全國前案紀錄表在卷可佐，其於五年以內再犯本件有期徒刑以上之罪，為累犯，
    應依刑法第四十七條規定加重其刑。爰審酌被告丙○○為貪圖金錢，破壞司法正
    義，其頂替犯行徒增司法資源之耗費，暨其犯罪目的、手段、犯罪情節、犯罪所
    生之危害，其犯後態度等一切情狀，量處如主文所示之刑，並依修正後刑法第四
    十一條第一項前段諭知易科罰金之折算標準。
據上論斷，應依刑事訴訟法第二百九十九條第一項前段，刑法第一百六十四條第二項
、第四十七條、修正後刑法第四十一條第一項前段，罰金罰鍰提高標準條例第一條前
段、第二條，判決如主文。
中      華      民      國    九十一    年      四      月     十六     日
                                        臺灣臺中地方法院刑事第四庭
                                            法  官    黃  家  慧
右正本證明與原本無異。
如不服本判決，應於送達後十日內向本院提出上訴狀(須附繕本)，上訴於台灣高等
法院台中分院。
                                            書記官
中      華      民      國    九十一    年      四      月     十六     日
附錄論罪科刑法條
刑法第一百六十四條
藏匿犯人或依法逮捕拘禁之脫逃人或使之隱避者，處二年以下有期徒刑、拘役或五百
元以下罰金。
意圖犯前項之罪而頂替者，亦同。
